臺灣新北地方法院行政訴訟判決
111年度交字第638號
原      告  董旺洹  
被      告  新北市政府交通事件裁決處
                      設新北市○○區○○路○段000號2樓
上一代表人  李忠台    住同上
訴訟代理人  黃曉妍律師
上列當事人間交通裁決事件，原告不服被告中華民國111年9月5
日新北裁催字第48-DG0000000號裁決，提起行政訴訟，本院判決
如下：
    主  文
一、原告之訴駁回。
二、訴訟費用新臺幣300元由原告負擔。
    事實及理由
壹、程序方面：查本件係原告不服被告所為道路交通管理處罰條
    例第8條的裁決而提起撤銷訴訟，依行政訴訟法第237條之1
    ，應適用交通裁決事件訴訟程序，而本件因卷證資料已經明
    確，本院依同法第237條之7規定之裁量，於是不經言詞辯論
    ，直接裁判。
貳、實體方面：
一、爭訟概要：緣原告董旺洹駕駛所有車牌號碼000-0000號自用
    小客車（下稱系爭汽車），於民國（下同）111年7月17日16
    時55分，行經桃園市大園區高鐵北路3段與高鐵北陸3段373
    巷時，因有「駕車行經有燈光號誌管制之交岔路口闖紅燈」
    之違規行為，經桃園市政府警察局大園分局（下稱舉發機關
    ）員警目睹違規事實，惟該路口位大竹交流道附近，車流量
    大且車速快而不宜當場攔停原告，遂以逕行舉發方式拍照舉
    發，警員於111年7月21日依道路交通管理處罰條例第7條之2
    及第53條第1項之規定，填製桃警局字第DG0000000號舉發違
    反道路交通管理事件通知單（下稱舉發通知單）記載應到案
    日期111年9月4日以前，予以逕行舉發，案件並於舉發當日
    移送被告，舉發通知單並於111年7月28日合法送達於原告。
    嗣原告收受舉發通知單後，於111年8月2日向被告提出申訴
    ，然案經被告向舉發機關查明後仍認違規事實明確，被告為
    此依道路交通管理處罰條例第53條第1項及第63條第1項（即
    第63條第1項第3款）等規定，以被告111年9月5日新北裁催
    字第48-DG0000000號違反道路交通管理事件裁決書（下稱原
    處分）裁處原告罰鍰新臺幣（下同）2,700元整，並記違規
    點數3點。原告不服原處分，於是提起本件行政撤銷交通裁
    決訴訟。
二、原告主張及聲明：
(一)原告主張要旨：
　1.警方以目測方式判定原告闖紅燈。
　2.該舉發路段，警方未依規定設置告示牌。紅燈設置位於停止
    線中間，駕駛人無法正確判斷燈號，原告於快速道路下來經
    過此不到10公尺之路段而紅燈位於原告汽車正上方，燈號轉
    變時無法抬頭判斷燈號停止，導致警方誤認原告闖紅燈，然
    而罰單照片亦可見前方也有車輛亦未能判斷到紅燈，也闖紅
    燈，足見紅綠燈設置於道路中央實為設計不良，而警方又以
    目測方式判定原告闖紅燈。
(二)聲明:原處分撤銷。
三、被告答辯及聲明：
(一)被告答辯要旨：
  1.經查，本件舉發員警職務報告內容，員警111年7月17日在桃
    園市大園區高鐵北路3段與高鐵北路3段373巷口取締交通違
    規勤務時，於16時55分發現車號000-0000號之自小客闖紅燈
    ，然因該路口臨大竹交流道出口，車流量大且車速快，不宜
    當場進行攔停舉發，遂先拍照取證後以逕行舉發之方式舉發
    之，是員警舉發程序符合道路交通管理處罰條例第7條之2及
    警察職權行使法第8條規定之要求，舉發行為並無不當，先
    予敘明。
  2.又檢視本件採證照片，可見原告駕駛車號000-0000號之自用
    小客車行駛於高鐵北路上，於行經高鐵北路與高鐵北路373
    巷口時，該路口號誌已顯示為圓形紅燈時，彼時系爭汽車尚
    未抵達路口停止線，自應依道路交通安全規則於停止線後待
    燈號轉綠再續行，然原告仍逕行闖越路口停止線直行進入銜
    接路段，核其行為符合交通部109年11月2日交路字第109500
    8804號函闖紅燈定義，有路口時制運作說明在卷可稽；且據
    原舉發機關檢附之現場照片，當時員警職勤位置得清楚看見
    高鐵北路3段與高鐵北路3段373巷口號誌變換及行車狀況，
    是員警對於原告上述違規行為應得清楚看見，有該攔查位置
    所見行車狀況之影像(採證光碟，光碟1:「IMG_7785~video.
    MOV」)可供佐證，參酌臺北高等行政法院108年度交上字第3
    38號判決意旨，員警證詞亦得作為認定規事實之證據之用，
    故綜上事證，勘認原告於旨揭路口確有「闖紅燈」之違規屬
    實，被告據此依道路交通管理處罰條例第53條第1項規定作
    成裁罰處分，洵屬合法。
  3.另關於原告所指該路口號誌設置位置使行經駕駛人無法判斷
    燈號一事，惟查，原舉發機關檢附之現場照片及說明，照片
    編號1所顯示為南青路往高鐵北路3段之路段，即為原告所稱
    「自快速道路下來」之路段，而參考前開道路交通標誌標線
    號誌設置規則，可知一組車道線為10公尺，對照原告路線模
    擬影像(採證光碟，光碟2:「高鐵北路373巷口.MP4」，影片
    時間: 00:00:27至00:00:45)，自快速道路下來至違規路口
    顯已經過逾1組車道線，與原告所稱之不足10公尺顯不相符
    ；又自上揭影像以觀，原告駕駛系爭汽車沿高鐵北路行駛，
    於影片時間00:00:37至00:00:43處，會先行經高鐵北路3段
    與中正東路口，由該路口進入銜接車道間會遇2個紅綠燈桿
    ，均為該路口專用之號誌)，並非本件違規路口之專用號誌
    ，故原告於起訴狀中檢附之燈號照片並非屬高鐵北路3段與
    高鐵北路373巷口專用之號誌，且由上述影像亦可見，車輛
    於進入高鐵北路3段與中正東路口時，已可清晰看見前方高
    鐵北路3段與高鐵北路3段373巷口之專用號誌，並有足夠時
    間及距離得煞停，故綜上所述，原告主張並不足作為解免其
    行政法上義務之事由，不影響本件違規事實成立之認定，原
    處分作成並無不當，自應予以維持。
  4.再者，原告既為合法考領汽車駕駛執照之人，有汽車車籍查
    詢資料及駕駛人基本資料為憑，其對上述規定應知之甚詳，
    並應確實遵守。是原告前揭所述，無非單方所執之詞，委無
    足取。綜上所述，被告依法裁處，應無違誤，原告之訴為無
    理由。
(二)聲明:原告之訴駁回。
四、爭點：
(一)被告以原告駕駛所有系爭汽車，於111年7月17日16時55分，
    行經桃園市大園區高鐵北路3段與高鐵北陸3段373巷時，有
    「駕車行經有燈光號誌管制之交岔路口闖紅燈」之違規行為
    ，以原處分裁罰原告，是否合法有據？
(二)原告以舉發違規路口號誌設於停止線中間，駕駛人無法正確
    判斷燈號，且原告於快速道路下來經過此不到10公尺之路段
    而紅燈位於系爭汽車正上方，燈號轉變時無法抬頭判斷，認
    該燈號設置於道路中央為設計不良等情為由，訴請撤銷原處
    分，是否有理可採?
五、本院之判斷：
(一)前提事實：原告駕駛所有系爭汽車，於111年7月17日16時55
    分，行經桃園市大園區高鐵北路3段與高鐵北陸3段373巷時
    ，因有「駕車行經有燈光號誌管制之交岔路口闖紅燈」之違
    規行為，經舉發機關員警目睹違規事實，惟該路口位大竹交
    流道附近，車流量大且車速快而不宜當場攔停原告，遂以逕
    行舉發方式拍照舉發，警員於111年7月21日依道路交通管理
    處罰條例第7條之2及第53條第1項之規定，填製本案舉發通
    知單，記載應到案日期111年9月4日以前，予以逕行舉發，
    案件並於舉發當日移送被告，舉發通知單並於111年7月28日
    合法送達於原告。嗣原告收受舉發通知單後，雖於到案期限
    前之111年8月2日向被告提出申訴，然案經被告向舉發機關
    查明後仍認違規事實明確，被告為此依道路交通管理處罰條
    例第53條第1項及第63條第1項（即第63條第1項第3款）等規
    定，以原處分裁處原告罰鍰2,700元整，並記違規點數3點等
    情，此有本案舉發通知單暨合法送達證明、違規入案查詢報
    表、原告交通違規申訴書、桃園市政府警察局大園分局111
    年8月17日園警分交第0000000000號函、桃園市政府警察局
    大園分局交通違規申訴案件答辯報書告、違規採證照片、
　　原處分、桃園市政府交通局111年9月28日桃交工字第111005
    0661號函暨路口號誌時制計畫資料表、桃園市政府警察局大
    園分局111年10月6日新北市警中交字第1110036526號函、舉
    發員警職務報告、現場照片、系爭汽車車籍查詢資料、駕駛
    人基本資料及採證光碟等附卷可稽（分見本院卷第65頁暨第
    71頁至第73頁、第67頁、第75頁、第77頁、第79頁、第81頁
    、第87頁暨第89頁、第91頁至第92頁、第93頁、第95頁至第
    123頁、第125頁、第127頁及第129頁），核可認定為真實。
(二)被告以原告駕駛所有系爭汽車，於111年7月17日16時55分，
    行經桃園市大園區高鐵北路3段與高鐵北陸3段373巷時，有
    「駕車行經有燈光號誌管制之交岔路口闖紅燈」之違規行為
    ，以原處分裁罰原告，核屬合法有據。
　1.應適用之法令：
　⑴按道路交通標誌標線號誌設置規則(下稱設置規則)第170條第
    1項前段、第206條第1項第5款第1目則分別規定：「停止線
    ，用以指示行駛車輛停止之界限，車輛停止時，其前懸部分
    不得伸越該線。」、「行車管制號誌各燈號顯示之意義如左
    ：五、圓形紅燈（一）車輛面對圓形紅燈表示禁止通行，不
    得超越停止線或進入路口。」，核上開設置規則，乃係依道
    路交通管理處罰條例第4條第3項之授權而訂定，就其標誌、
    標線、號誌之設置目的，在於提供車輛駕駛人及行人有關道
    路路況之警告、禁制、指示等資訊，以便利行旅及促進交通
    安全，其規定內容明確，並無牴觸法律之規定，依法即應加
    以適用。
　⑵次按交通部109年11月2日交路字第1095008804號函所檢送之
    交通部109年6月30日召開研商「闖紅燈行為之認定原則會議
    紀錄」所載之會議結論：「一、道路交通管理處罰條例有關
    闖紅燈行為之認定，本部曾以82年4月22日交路字第009811
    號函示面對圓形紅燈時超越停止線或闖紅燈之認定原則，經
    本次會議討論決議該函示應有檢討之需要，爰為促使駕駛人
    回歸於對標誌、標線之認知，同時兼顧執法技術層面與大眾
    接受程度，修正車輛『闖紅燈』行為之認定如下：（一）車輛
    面對圓形紅燈亮起後，仍超越停止線至銜接路段，含左轉、
    直行、迴轉及右轉（依箭頭綠燈允許行駛者除外）即視為闖
    紅燈之行為。（二）車輛面對圓形紅燈亮起後，車身仍超越
    停止線並足以妨害其他方向人（若有行人穿越道）、車通行
    亦視同闖紅燈；若僅前輪伸越停止線者，則視為不遵守標線
    指示。．．．」，而上開會議結論核屬交通部基於主管權責，
    就法令執行層面所為之解釋，與法律之本旨並無違誤，亦未
    抵觸母法，除「紅燈右轉」之行為業經另以道路交通管理處
    罰條例第53條第2項規範外，依法亦得予以援用。
　⑶再按汽車行駛至交岔路口，其行進、轉彎，應遵守燈光號誌
    ，道路交通安全規則第102條第1項第1款定有明文。至於汽
    車駕駛人駕車行經有燈光號誌管制之交岔路口闖紅燈者，處
    1,800元以上5,400元以下罰鍰；汽車駕駛人有違反同條例第
    53條規定之情形者，除依該條處罰鍰外，並予記違規點數3
    點，則為道路交通管理處罰條例第53條第1項及第63條第1項
    第3款所分別定有明文。
  ⑷末按違反道路交通管理事件統一裁罰基準及處理細則第1條規
    定：「本細則依道路交通管理處罰條例第92條第4項規定訂
    定之」、第2條第1項、第2項規定：「處理違反道路交通管
    理事件之程序及統一裁罰基準依本細則之規定辦理。前項統
    一裁罰基準，如附件違反道路交通管理事件統一裁罰基準表
    。」，核上開統一裁罰基準及處理細則之規定，就其立法目
    的及功能，乃為防止處罰機關枉縱或偏頗，依處罰條例第92
    條第4項所授權交通部會同內政部訂定「違反道路交通管理
    事件統一裁罰基準及處理細則」及其附件「違反道路交通管
    理事件統一裁罰基準表」，用以維持裁罰之統一性與全國因
    違反道路交通管理事件受處罰民眾之公平，不因裁決人員不
    同，而生偏頗，寓有避免各監理機關於相同事件恣意為不同
    裁罰之功能，並非法所不許，於憲法上保障人民財產權之意
    旨並無牴觸（此並有改制前之司法院大法官會議釋字第511
    號解釋意旨理由足資參照），並無違反法律保留原則。再依
    本件違規行為時點之違反道路交通管理事件統一裁罰基準表
    記載，小型車駕駛人行經有燈光號誌管制之交岔路口闖紅燈
    ，於期限內繳納或到案聽候裁決者，應處罰鍰2,700元，並
    記違規點數3點。核此規定，既係基於母法之授權而為訂定
    ，且就違反道路交通管理事件統一裁罰基準及處理細則附件
    所示統一裁罰基準表中有關道路交通管理處罰條例第53條第
    1項之裁罰基準內容（基準表就不同違規車種，其可能衍生
    危害交通安全之輕重不同，而區分有機車或小型車、大型車
    ，並就其是否逾越於期限內繳納或到案聽候裁決之期限不同
    ，分別裁以不同之罰鍰標準，其衍生交通秩序危害，既不相
    同，分別處以不同之罰鍰，符合相同事件相同處理，不同事
    件不同處理之平等原則。），並未牴觸母法，是被告自應依
    此基準而為裁罰。
  2.經查，本件系爭汽車於111年7月17日16時35分許，行經桃園
    市大園區高鐵北路3段與高鐵北路3段373巷，未待紅燈之指
    示停止等待，逕行穿越直行，經警方依法採證舉發等情，業
    據桃園市政府警察局大園分局111年8月17日園警分交第0000
    000000號函及桃園市政府警察局大園分局111年10月6日新北
    市警中交字第1110036526號函敘明在案（分見本院卷第77頁
    及第91頁），此並有舉發員警職務報告所載:「本所警員洪
    采吟於111年07月17日16時55分許，在桃園市大園區高鐵北
    路3段與高鐵北路3段373巷口執行取締交通違規勤務時，發
    現ANV-0189號自用小客車闖紅燈，因該路口為大竹交流道出
    口附近，車流量大且車速快，不宜當場攔停告發，故員警以
    逕行舉發方式拍照舉發，依道路交通管理處罰條例第53條第
    1項規定逕行舉發，該車違規事實明確……」（見本院卷第79
    頁）等語足憑，復經本院檢視被告所提本案系爭汽車違規採
    證照片（見本院卷第81頁及第117頁至第123頁）所示，確實
    可見在原告所駕駛之系爭汽車（即照片內以黃色箭頭及黃色
    圓圈所標示之車輛），於尚未跨越桃園市大園區高鐵北路3
    段與高鐵北路3段373巷口之停止線前，即於照片顯示時間11
    1/07/1/ 16:55時，該高鐵北路3段與高鐵北路3段373巷口之
    路口號誌燈早已變為紅燈禁止通行之狀態，然原告仍駕駛系
    爭汽車繼續往前行駛跨越停止線並穿越該路口等情，準此足
    認原告駕駛所有系爭汽車，於111年7月17日16時55分，行經
    桃園市大園區高鐵北路3段與高鐵北陸3段373巷時，確「駕
    車行經有燈光號誌管制之交岔路口闖紅燈」之違規行為無誤
    ，被告據以原處分裁罰原告，即核屬合法有據。
(三)原告以舉發違規路口號誌設於停止線中間，駕駛人無法正確
    判斷燈號，且原告於快速道路下來經過此不到10公尺之路段
    而紅燈位於系爭汽車正上方，燈號轉變時無法抬頭判斷，認
    該燈號設置於道路中央為設計不良等情為由，訴請撤銷原處
    分，核屬無理，不可採。
　1.查，就原告主張其於快速道路下來時，經過此不到10公尺之
    路段，即遇舉發違規路口之紅燈，而該紅燈竟設於停止線中
    間之正上方處，使其無法抬頭判斷乙節。惟依被告所提出之
    現場道路照片編號1及編號6（分見本院卷第95頁及第97頁）
    所示，可知原告陳稱其駕車從快速道路下來所在之位置，即
    是行駛在現場照片編號1所示標示之南青路，而此路段距離
    舉發違規路口之號誌燈（見現場照片編號1內以黃色箭頭標
    示之號誌燈），明顯超過一組車道線之距離，則參酌道路交
    通標誌標線號誌設置規則第182條第1項、第2項所規定:「車
    道線，用以劃分各線車道，指示車輛駕駛人循車道行駛。本
    標線為白虛線，線段長四公尺，間距六公尺，線寬一○公分
    。」，可知一組車道線為10公尺，如此，原告主張其於快速
    道路下來時，經過此不到10公尺之路段，即遇舉發違規路口
    之紅燈乙節，即難採信。至於原告又主張該紅燈竟設於停止
    線中間之正上方處，使其無法抬頭判斷為辯，然觀諸被告提
    出之現場照片編號5及編號7（分見本院卷第97頁及第98頁）
    所示，亦可知原告所指位在停止線中間之正上方處之號誌燈
    （即現場照片編號5內以黃色圓圈所標示之號誌燈），乃是
    高鐵北路三段與中正東路二段路口之專用號誌，而非本件舉
    發違規路口高鐵北路三段與高鐵北路三段373巷口之專用號
    誌（即現場照片編號5內以黃色箭頭所標示之號誌燈），此
    對照本院卷第98頁所附之現場照片編號7，亦可自明。是以
    ，原告主張其駕駛系爭汽車，行經舉發違規路口時，因該路
    口紅燈係設於停止線中間之正上方處，使其無法抬頭判斷乙
    情，核與現場號誌設置之情形不符，亦難採憑。
　2.另查，原告雖又起訴主張本件舉發違規路口之號誌燈設計不
    良乙節。然不論該舉發違規路口之號誌燈設計是否妥當，惟
    依道路交通管理處罰條例第4條第3項規定，對於道路交通標
    誌、標線、號誌之指示、警告、禁制規定、樣式、標示方式
    、設置基準及設置地點等事項乃授權行政機關制訂相關規則
    ，以執行道路交通管理、維護交通秩序、確保交通安全等工
    作。是道路交通主管機關得於法令授權範圍內，基於權責對
    於各項行政措施包括道路設計、交通標誌、標線、號誌之設
    置與更動等事項，依據道路之地形情況、車行流量等因素為
    具體裁量、規劃，俾達到道路使用效能、維持交通秩序及保
    障道路使用人往來便利與安全之行政目的。而道路交通標誌
    、標線、號誌一經主管機關規劃設置後，除其有無效之情形
    外，於依法變更前，人民即有遵守之義務，人民對於交通標
    誌、標線、號誌之規劃等行政措施如有意見，自應循正當管
    道向行政機關陳情、反應，尚不得自行審查設置是否得當或
    主觀決定是否遵行。而查，本院觀諸被告提出之前開現場照
    片編號5及編號7所示，即已可知舉發違規路口之號誌燈並非
    設於停止線中間之正上方處，並無所謂號誌設計不良之情況
    ，更無顯屬無效之情形，此詳如前述。更何況原告縱認舉發
    違規路口之號誌設置仍有不當，仍應向行政機關反應，尋求
    改正之方法，並由相關主管機關另為適當之處置，在相關主
    管機關修正前，該號誌之設置除其顯有無效情形外仍具效力
    而應為所有用路人遵守，不能因個人主觀上認為有何違法或
    不當之處，即率為違反規定再據以執為免責之事由，是認原
    告此部分主張，依法亦難採為對其有利之斟酌。
(四)本件判決事證基礎已臻明確，兩造其餘攻擊防禦方法及訴訟
    資料經核與本案爭點無涉，或對於本件判決結果不生影響，
    爰無庸一一再加論述，爰併敘明。
(五)本件第一審裁判費新臺幣300元，應由敗訴之原告負擔，所
    以確定如主文第2項所示。
六、結論：原處分並無違誤，原告訴請撤銷為無理由，應予駁回
    。
中　　華　　民　　國　　111 　年　　12　　月　　5　　日
                  行政訴訟庭  法  官  楊志勇
上為正本係照原本作成。
如不服本判決，應於判決送達後20日內，向本院提出上訴狀，上
訴狀並應記載上訴理由，表明關於原判決所違背之法令及其具體
內容或依訴訟資料可認為原判決有違背法令之具體事實，並繳納
上訴費新臺幣750元。 其未表明上訴理由者，應於提出上訴後20
日內向本院補提理由書（上訴狀及上訴理由書均須按他造人數附
繕本），如逾期未提出上訴理由書者，本院毋庸再命補正，由本
院逕以裁定駁回上訴。
                              書記官  李懿淳
中　　華　　民　　國　　111 　年　　12　　月　　6　　日